【裁判字號】    96,訴,4005
【裁判日期】    970314
【裁判案由】    強盜等
【裁判全文】
臺灣板橋地方法院刑事判決              96年度訴字第4005號
公  訴  人  臺灣板橋地方法院檢察署檢察官
被      告  甲○○
                  （現於臺灣臺北監獄臺北分監執行中）
選任辯護人  羅聖乾律師
上列被告因強盜等案件，經檢察官提起公訴（96年度偵字第2473
6號），本院判決如下：
    主  文
甲○○搶奪，因防護贓物及脫免逮捕，而當場施以強暴，累犯，
處有期徒刑伍年捌月；又竊盜，累犯，處有期徒刑陸月；應執行
有期徒刑陸年。
    事  實
一、甲○○前於民國（下同）94年間因搶奪案件，經臺灣基隆地
    方法院判處有期徒刑1 年確定，並於95年10月18日縮刑期滿
    。詎其仍不思悔改，竟意圖為自己不法之所有，於96年10月
    12日晚7 時許，在臺北縣新莊市○○街27號前，趁丁○○所
    有之車號F58-732 號重型機車之鑰匙插在車上未拔取之際，
    以該鑰匙插入引擎電門之方式，竊取上開機車得逞並供已騎
    用。嗣甲○○旋即騎乘該機車於路上尋找作案對象，於同日
    晚7 時20分許，在臺北縣板橋市○○路○ 段87巷2 弄8 號前
    ，見丙○○獨自一人行走於上開巷弄，認機不可失，乃騎乘
    前揭機車尾隨於後方，並趁其不及抗拒之際，徒手搶奪其所
    有價值總計約新臺幣（下同）8,000 元之粉紅色手提包等物
    品（內有臺灣土地銀行金融卡、郵局金融卡、中國商銀信用
    卡、台新銀行信用卡、自然人憑證、全民健康保險卡、大學
    風呂門禁卡各1 張、鑰匙6 支、現金100 元及NOKIA 廠牌手
    機1 支）得逞。旋甲○○乃騎車迴轉欲行逃逸，丙○○見狀
    隨即上前自後方用手抓住甲○○衣服並抱住甲○○，詎甲○○為防護贓物及脫免逮捕，竟當場施以騎車加速之強暴手段
    ，致使丙○○從膝蓋至腳尖之位置為甲○○騎乘之機車拖行
    在地至少有10公尺之遠而難以抗拒，直至上開江寧路3 段87
    巷與長江路口處，甲○○騎乘之機車始因重心不穩，致甲○○、丙○○2 人均倒地，致使丙○○受有兩側膝挫傷、左手
    擦傷及挫傷、右手擦傷等處傷害。嗣甲○○於人車倒地後，
    仍緊握上揭搶奪得之丙○○所有手提包往江寧路3 段55巷方
    向逃逸，嗣經路人乙○○見狀騎乘機車從後追趕，並將甲○○制伏送警處理。
二、案經被害人丁○○、丙○○訴由臺北縣政府警察局海山分局
    報請臺灣板橋地方法院檢察署檢察官偵查起訴。
    理  由
一、證據能力方面：
    按被告以外之人於偵查中向檢察官所為之陳述，除顯有不可
    信之情況者外，得為證據，刑事訴訟法第159 條之1 第2 項
    定有明文，此當為首揭傳聞法則之例外。又詰問權係指訴訟
    上當事人有在審判庭輪流盤問證人，以求發現真實，辨明供
    述證據真偽之權利，其於現行刑事訴訟制度之設計，以刑事
    訴訟法第166 條以下規定之交互詰問為實踐，屬於人證調查
    證據程序之一環；與證據能力係指符合法律所規定之證據適
    格，而得成為證明犯罪事實存在與否之證據資格，性質上並
    非相同。偵查中檢察官為蒐集被告犯罪證據，訊問證人旨在
    確認被告嫌疑之有無及內容，與審判期日透過當事人之攻防
    ，調查證人以認定事實之性質及目的，尚屬有別。偵查中訊
    問證人，法無明文必須傳喚被告使之得以在場，刑事訴訟法
    第248 條第1 項前段雖規定：「如被告在場者，被告得親自
    詰問」，事實上亦難期被告有於偵查中行使詰問權之機會。
    此項未經被告詰問之被告以外之人於偵查中向檢察官所為之
    陳述，依刑事訴訟法第159 條之1 第2 項之規定，原則上屬
    於法律規定為有證據能力之傳聞證據，於例外顯有不可信之
    情況，始否定其得為證據。是得為證據之被告以外之人於偵
    查中所為之陳述，因其陳述未經被告詰問，應認屬於未經合
    法調查之證據，並非無證據能力，而禁止證據之使用。此項
    詰問權之欠缺，非不得於審判中由被告行使以補正，而完足
    為經合法調查之證據。查告訴人丙○○及乙○○於偵查中以
    證人身分所為之證詞（見偵查卷第64頁、第65頁）業經具結
    ，復查無其他顯不可信之情形，依上說明，本屬有證據能力
    之證據。又偵查中之證言，雖未經被告於偵查程序中為詰問
    ，但證人丙○○、乙○○2 人於本院審理中均於本院審理中
    接受檢察官及辯護人交互詰問，而完足為合法調查之證據，
    故認證人丙○○、乙○○於偵查中之證詞有證據能力。
二、訊據被告甲○○固坦承於上開時、地竊取丁○○所有車號F5
    8-732 重型機車，並騎乘上開竊得之機車於上開時、地搶奪
    丙○○所有之手提包及葉女受有兩側膝挫傷、左手擦傷及挫
     傷 、右手擦傷等處傷之事實；惟矢口否認有何準強盜之犯
    行，並辯稱：伊並無拖行葉女，伊係搶奪葉女皮包後騎乘機
    車迴轉時就倒地，伊並無傷害葉女之意思云云。經查：
 (一)被告甲○○於上開時、地竊取丁○○所有之機車，復於上
     開時、地騎乘竊得之機車搶奪丙○○所有之皮包之事實，
     除被告迭於警詢、偵查及本院準備程序與審理時供承不諱
     ，並經證人丁○○、丙○○分別於警詢、偵查中及證人丙○○於本院審理中證述綦詳，復有扣押物品目錄表1 份、
     贓物認領保管單2 紙在卷可稽。是被告竊盜、搶奪之自白
     與事實相符，其自白堪予採信。
 (二)又被告辯稱：伊搶奪被害人丙○○皮包後騎機車欲迴轉即
     倒地，並無拖行葉女，伊並無準強盜之犯行云云；惟查：
     證人即告訴人丙○○於偵查中結證稱：「我於96年10月12
     日晚間7 時20分左右，我剛好要回家，行經板橋市○○路○
     段87巷2 弄8 號前，有一個人騎乘機車車號F58-732 號機
     車，他先停在我右後方，接著伸出手來第一次用力拉扯我
     的手提包，我因為之前有被搶的經驗，所以握得很緊他沒
     有搶成功，第二次他再用力搶，我的皮包就從我手中脫離
     ，被他搶走，然後他迴轉後試圖騎車逃逸，我就衝上前從
     後方抱住他，並大搶劫，但他油門越催越快，我就被他拖
     行10幾公尺，快要接近長江路口時，他就跌倒了，我試著
     想要抱住他，但他爬起來拿著我的皮包就逃走了，有一位
     民眾乙○○先生看到就騎機車追上去，我也跟著追，接著
     我看到有一名巡邏員警，我就跟他說有搶劫，該員警就騎
     機車載著我追該名男子，我接著到現場時就看到被告已遭
     另外一名巡邏員警銬上手銬，案發當時我身上所著之衣服
     、褲子及鞋子都因被告拖行而磨損」 (見偵查卷第64頁）
     ，復於本院審理時經檢察官詰問時證稱：「我發現我被搶
     ，我就抓皮包很緊沒有被搶走，被告還是用力扯我的包包
     ，我還是用力抓著我的皮包，接著包包被搶走之後，我發
     現被告機車要迴轉，我就撲上去，我手抓他的衣服抱住他
     ，我的雙腿跟著他的機車在跑，他的機車已經開始在加速
     ，他的機車加速愈來愈快，我就被拖行在地上，我就抓著
     他的衣服也好，機車也好死命的抓著，他沒有停下來，我
     一直喊搶劫，到了巷子近長江路口，那時候他機車就倒了
     ，當時我還是抓著機車，我那時還是抓住他的衣服，我與
     他都倒在地上，我沒辦法很用力抓住被告，所以他很輕易
     的掙脫我，他就爬起來逃跑」，並經本院訊問證人丙○○
     證稱：「我抓住他的時候我開始是小跑步，後來他加速我
     就愈跑愈快，之後被告機車加速很快，我跑不動，就整個
     腳被他的機車拖行在地上‧‧‧從膝蓋到腳尖的位置，兩
     腳都是在地上拖行的，至少有10公尺，小跑步只有2 、3
     公尺，事後我有回到現場看」（見本院審理卷所附97年2
     月22日審理筆錄），復經證人乙○○於警詢證稱：「我當
     時發現一名男子騎乘一部銀色重機車，突然停在一名小姐
     右側身旁，該男子以他的左手搶奪那名小姐拿在右手上的
     手提包，得手後立即加油騎車逃逸，那名小姐手提包被搶
     後立即以雙手拉住搶嫌的左手，但立即被掙脫，那名小姐
     又換拉住搶嫌的機車，在拉扯後搶嫌的機車不穩在該處巷
     口跌倒，我當時目擊後立即從後追趕，搶嫌逃往江寧路3
     段55巷內，在55巷口時搶嫌先將頭上所戴的安全帽、外套
     等丟棄，再到55巷內時再以他搶得之手提包丟擲我，並繼
     續往雙十路3 段66巷12弄內逃逸，我當時一邊追一邊喊搶
     劫，在雙十路3 段70巷12弄14號前遇上派出所巡邏員警，
     搶嫌當場被員警查獲」，又於偵查中結證稱：「我於該日
     晚上7 時許，到我家後方江寧路3 段87巷，想要去買東西
     吃，行經案發地點時，垃圾車才剛開走，我就看到丙○○
     小姐被人搶劫，有一位男子在葉小姐的後方停下來，伸出
     手要搶葉小姐的東西，他一拉，葉小姐的皮包被搶走了，
     接著葉小姐不放手，另一隻手拉住該名男子的機車，葉小
     姐就被他拖行至巷與長江路口，該名歹徒的機車就倒了，
     他爬起來拿著皮包就跑‧‧‧」（見偵查卷第28頁、第65
     頁），復於本院審理時結證稱：「機車停在被害人右邊，
     有一個歹徒一手騎乘機車，一手拉被害人的包包，這中間
     雙方有拉扯，歹徒一邊騎機車一邊拉著包包，後來整個包
     包被歹徒搶走，被害人一手拉著歹徒身體、一手拉著被告
     機車後面，被害人就喊叫，包包被搶走之後，被告就騎機
     車往前面走，我就騎機車跟上去，被害人被歹徒拖著走，
     後來因為歹徒的機車整個被被害人扳倒，倒地之後，包包
     被歹徒拿走，被害人伸手要將皮包拿回，但皮包沒有拿到
     ，被害人和歹徒有無接觸到我不清楚，因為那個巷子很暗
     無法確定被害人與歹徒有無接觸到，歹徒就起身跑，我跟
     在後面追」（見本院審理卷所附97年1 月29日審判筆錄）
     ，此外並有證人丙○○、乙○○2 人於偵查中所繪製之現
     場圖在卷可稽（見偵查卷第67頁），再被告明知被害人丙○○在後一手抓被告衣服，一手抓被告騎乘之機車之後面
     ，卻為防護贓物及脫免逮捕而加速逃逸，並拖行被害人致
     使被害人葉女受有受有兩側膝挫傷、左手擦傷及挫傷、右
    手擦傷等處傷害，亦有診斷證明書1 紙附卷可參（見偵查卷
    第42頁），此外並有扣押物品目錄表1 份、贓物認領保管單
    2 紙及現場照片10幀在卷可佐。是被告於搶奪得手之後，竟
    當場為防護贓物及脫免逮捕而對被害人丙○○施以強暴（即
    騎乘機車加速拖行被害人）之行為以達致被害人難以抗拒之
    程度，即符合刑法第329 條準強盜之罪責，亦無違釋字第63
    0 號解釋，故被告所辯各節，顯屬飾卸之詞，委無可採。
三、按「刑法第329 條之準強盜罪，係以竊盜或搶奪，因防護贓
    物，脫免逮捕或湮滅罪證，而當場施以強暴脅迫者為構成要
    件。而所謂強暴，謂直接或間接對於人之身體施以暴力，壓
    制被害人之抗拒，或使被害人處於不能抗拒之狀態。」，最
    高法院82年度台上字第3842號判決要旨可資參照。被告甲○○搶奪丙○○之皮包得手後，為防護贓物及脫免逮捕，明知
    被害人在後抓住其衣服及機車，竟騎車加速拖行被害人有10
    公尺之遠致被害人成傷，乃係對於丙○○之身體直接施以暴
    力，而達難以抗拒之程度。核其所為，係犯刑法第329 條之
    準強盜罪及同法第277 條第1 項之傷害罪，被告所犯上開二
    罪間，係一行為觸犯數罪，為想像競合犯，應從一重以準強
    盜罪處斷；又被告竊取丁○○所有之機車，核其所為係犯同
    法第320 條第1 項之竊盜罪。再被告所犯上開二罪名間（準
    強盜罪、竊盜罪），係犯意各別，行為互異，為數罪應分論
    併罰。又被告有如事實欄所示之徒刑執行之情形，有臺灣高
    等法院被告前案紀錄表在卷可徵。其於有期徒刑執行完畢五
    年內，故意再犯有期徒刑以上之上開2 罪，均為累犯，皆應
    依法各加重其刑。爰審酌被告前曾受有期徒刑之執行完畢，
    竟仍不知悛悔，復先後於上開時、地為本件犯行，嚴重破壞
    社會治安，並審酌其使用之手段、所得財物之價值及犯罪後
    之態度等一切情狀，分別量處如主文所示之刑，並依法定其
    應執行之刑，以資懲儆。又公訴人於論告時以被告犯後狡卸
    毫無悔意，請求就強盜罪部分科處7 年10月徒刑、竊盜罪部
    分求處4 月，應執行有期徒刑8 年，惟本院認被告於本院準
    備程序及審理時對於竊盜、搶奪犯行皆坦承不諱，雖否認有
    準強盜之行為，然均係以未對被害人丙○○直接有施以強暴
    之行為，此僅係誤解法律而已，尚與一般飾詞狡卸不同，是
    本院參酌上開一切之情形，量處被告應執行有期徒刑6 年，
    已足資被告儆懲，附此說明。
據上論斷，應依刑事訴訟法第299 條第1 項前段，刑法第329 條
、第320 條第1 項、第277 條第1 項、第55條前段、第47條第1
項、第51條第5 款，刑法施行法第1 條之1 第1 項、第2 項前段
，判決如主文。
本案經檢察官吳文正到庭執行職務
中    華    民    國    97    年    3     月    14    日
                  刑事第五庭審判長法  官  陳  財  旺
                                  法  官  黎  錦  福
                                  法  官  潘  長  生
以上正本證明與原本無異。
如不服本判決應於送達後10日內敘明理由向本院提出上訴狀。
                                  書記官  彭  麗  紅
中    華    民    國    97    年    3     月    14    日
附錄本案論罪科刑法條全文：
中華民國刑法第329條
（準強盜罪）
竊盜或搶奪，因防護贓物、脫免逮捕或湮滅罪證，而當場施以強
暴脅迫者，以強盜論。
中華民國刑法第320條
（普通竊盜罪、竊佔罪）
意圖為自己或第三人不法之所有，而竊取他人之動產者，為竊盜
罪，處 5 年以下有期徒刑、拘役或 5 百元以下罰金。
意圖為自己或第三人不法之利益，而竊佔他人之不動產者，依前
項之規定處斷。
前二項之未遂犯罰之。


司法院資訊處製作；財團法人民間司法改革基金會備份。
